臺灣臺中地方法院刑事判決　　　　　　　96年度易字第3150號
公　訴　人　臺灣臺中地方法院檢察署檢察官
被　　　告　丙○○
選任辯護人　乙○○律師
上列被告因詐欺取財案件，經檢察官提起公訴（九十六年度偵字
第一二七三六號），本院判決如下：
    主    文
丙○○無罪。
    理    由
一、公訴意旨略以：(一)被告丙○○明知金融帳戶事關自身權益及
    信用，若是隨意將金融帳戶交予不相干之人使用，極易被用
    作詐欺犯罪，仍基於共同意圖為自己不法所有之犯意聯絡，
    自民國九十六年五月間起，與案外人姓名年籍不詳、自稱為
    「錢心怡」共組電話詐欺集團，共謀詐欺。由案外人「錢心
    怡」負責先向被告表示：要以其所申請開立之中華郵政股份
    有限公司臺中民權路郵局帳號：000000000000
    0號存款帳戶，當作匯款帳戶，再由案外人「錢心怡」負責
    以電話向不特定之被害人佯稱中獎，惟須先繳交稅金始得領
    取獎金。該二人即共同以此方式，詐騙告訴人甲○○，致使
    告訴人陷於錯誤，先後於九十六年五月十一日、十四日及十
    八日，分別將新臺幣（下同）四萬元、二萬元及六萬元，匯
    入被告上開郵局帳戶內。之後，再由案外人「錢心怡」撥打
    門號：0000000000號之被告行動電話，與被告聯
    絡，由被告負責將上開詐騙之所得領出，再匯入由案外人「
    錢心怡」指定之他人銀行帳戶內。嗣於九十六年五月十八日
    上午十時二十九分許，被告應案外人「錢心怡」之指示，前
    往臺中市○區○○路三五六號旱溪郵局，欲將告訴人匯入其
    上開帳戶之六萬元領出，轉匯入由案外人「錢心怡」指定之
    他人銀行帳戶時，經郵局櫃檯人員發覺被告上開帳戶為警示
    帳戶後，報警處理，始查悉上情。(二)因認被告涉有刑法第三
    百三十九條第一項之詐欺取財罪嫌云云。
二、按犯罪事實應依證據認定之，無證據不得認定犯罪事實；又
    案件不能證明被告犯罪者，應諭知無罪之判決，刑事訴訟法
    第一百五十四條第二項、第三百零一條第一項分別定有明文
    。再者，認定不利於被告之事實，須依積極證據，苟積極證
    據不足為不利於被告事實之認定時，即應為有利於被告之認
    定，更不必有何有利之證據；又認定犯罪事實所憑之證據，
    雖不以直接證據為限，間接證據亦包括在內；然無論直接或
    間接證據，其為訴訟上之證明，須於通常一般之人均不致於
    有所懷疑，而得確信其為真實之程度者，始得據之為有罪之
    認定；另刑事訴訟法第一百六十一條已於九十一年二月八日
    修正公布，其第一項規定：檢察官就被告犯罪事實，應負舉
    證責任，並指出證明之方法。因此，檢察官對於起訴之犯罪
    事實，應負提出證據及說服之實質舉證責任。倘檢察官所提
    出之證據，不足為被告有罪之積極證明，或其指出證明之方
    法，無從說服法院以形成被告有罪之心證，基於無罪推定之
    原則，自應為被告無罪判決之諭知，業分經最高法院三十年
    上字第八一六號、七十六年臺上字第四九八六號、九十二年
    臺上字第一二八號著有判例。
三、公訴人認被告涉有詐欺取財罪嫌，無非係以：告訴人之指述
    ，及告訴人所提出之匯款單一紙。又被告上開帳戶曾先後於
    上開時地，經由案外人「錢心怡」與不詳之他人所共組之詐
    欺集團用以向告訴人詐得四萬元、二萬元及六萬元。再由被
    告先後於上開時地，應案外人「錢心怡」之指示，將上開詐
    欺集團所詐得之款項領出，轉匯至其他銀行帳戶內。故被告
    上開帳戶應屬詐騙集團之人頭帳戶等情為據。
四、訊據被告固不否認：其上開帳戶曾先後於上開時地，經由案
    外人「錢心怡」所共組之詐欺集團用以向告訴人，詐得四萬
    元、二萬元及六萬元。再由其先後於上開時地，應案外人「
    錢心怡」之指示，將上開詐欺集團所詐得之款項領出，轉匯
    至其他銀行帳戶內之事實，惟堅決否認有何詐欺取財之犯行
    ，辯稱：其本身亦屬被害人。其係先遭案外人「錢心怡」以
    電話，對其詐騙已中獎一百萬元。因其需先繳稅金八、九萬
    元，始得領取一百萬元獎金，故其於九十六年四月二十三日
    ，先行以現金卡向銀行預借現金三萬元後，再將所借得之三
    萬元匯至由案外人「錢心怡」所指定之他人銀行帳戶內。之
    後，因其無力再繳納其餘五、六萬元稅金，案外人「錢心怡
    」乃於電話中，向其表示：伊可代為向他人借款，為其代繳
    其餘稅金。故其始於九十六年五月十一日、十四日，先後二
    次應案外人「錢心怡」之指示，將告訴人匯入其上開帳戶內
    之四萬元、二萬元領出，轉匯至由案外人「錢心怡」指定之
    其他銀行帳戶內，作為繳納其中獎一百萬元所需繳納之其餘
    稅金。當初案外人「錢心怡」係對其表示：該二萬元、四萬
    元係伊向他人所借，要作為繳納其中獎一百萬元之其餘稅金
    之用。但其事後並未領得一百萬元獎金。又其於九十六年五
    月十八日，係應案外人「錢心怡」之要求，將案外人「錢心
    怡」有急用（母親生病）而向不詳之他人所借得之六萬元，
    自其上開帳戶內領出，再轉匯至由案外人「錢心怡」指定之
    他人銀行帳戶內，始為警當場查獲。直言之，其係因智識及
    社會歷練不足，而遭由案外人「錢心怡」與其他人所共組之
    詐欺集團詐騙，並非屬該詐欺集團之成員，亦未提供其上開
    帳戶作為該詐欺集團之人頭帳戶等語。
五、經查：(一)被告曾於九十六年四月二十三日，匯款三萬元至案
    外人吳慶富之銀行帳戶內；復於同年五月十四日，匯款二萬
    元至案外人林峻億之銀行帳戶內等情，有郵政國內匯款單影
    本二紙分附於本院卷第七五頁、第八○頁可參。(二)被告於九
    十六年五月十八日，因欲將告訴人於當日匯至其上開帳戶內
    之六萬元，領出轉匯至由案外人「錢心怡」所指定之案外人
    翁昇暉之銀行帳戶內，始為警獲報到場將其逮捕等情，除據
    被告供承在卷外，並有被告已填妥之郵政國內匯款執據、郵
    政存簿儲金提款單（均為影本）各一紙附於警詢卷第一九頁
    、第二○頁可稽。(三)依附於本院卷第四二頁至第四七頁之被
    告上開帳戶之客戶歷史交易清單所載，被告上開帳戶係自九
    十六年四月二十四日起，始遭詐騙集團首次作為詐騙工具之
    用，但該次詐騙行為並未成功（僅詐得一元）。該帳戶在此
    之前之交易紀錄均屬正常，而在此之後，該帳戶除遭詐騙集
    團成功詐騙告訴人先後三次共計十二萬元外，並無其他詐騙
    之交易紀錄。(四)衡以常情，倘被告確係與案外人「錢心怡」
    共組詐騙集團，共同向告訴人詐騙，則被告何以需於九十六
    年五月十一日、十八日，先後二次將告訴人匯至其上開帳戶
    內之二萬元、六萬元，再次轉匯至由案外人「錢心怡」指定
    之上開他人銀行帳戶內？且被告辯稱：其為詐騙之受害人，
    故曾於九十六年四月二十三日，匯款三萬元至由案外人「錢
    心怡」指定之上開他人銀行帳戶內一節，核與證人即告訴人
    甲○○於本院審理時，結稱：於被告為警查獲後之隔日下午
    ，案外人「錢心怡」曾再次打電話予渠，要繼續對渠詐騙，
    並要求渠繼續匯款。當時案外人「錢心怡」在電話中，曾對
    渠提及被告亦與渠一樣，也是中獎之人（參本院卷第五九頁
    ）等語相符。基上等情，應堪認被告辯稱：其亦屬遭案外人
    「錢心怡」詐騙之被害人等語，尚非虛構之詞，應值採信。
    換言之，因被告上開所為，顯與現今常見之詐欺集團中負責
    提領詐騙所得款項之提款人（俗稱「車手」），為避免自身
    遭檢警查獲，均係利用他人之金融帳戶，提領詐騙所得款項
    之常態，明顯不同。故被告辯稱：其係因其智識及社會歷練
    不足，而遭案外人「錢心怡」利用一節，應非其事後杜撰之
    詞。析言之，倘被告確屬由案外人「錢心怡」所共組詐欺集
    團之成員，則其應無可能愚至尚利用其自己之上開帳戶，參
    與共犯詐欺取財罪，致為警當場查獲。(五)綜上所述，被告辯
    稱：其曾於九十六年五月十四日，匯款四萬元至由案外人「
    錢心怡」指定之他人銀行帳戶部分，固因其無法指出正確之
    匯款郵局，致本院無法順利查得該筆匯款資料（參本院卷第
    七一頁）。惟因本院綜合公訴人所提出之上開證據及卷內之
    所有直接及間接證據後，認為尚無法達到令通常一般之人均
    不致於有所懷疑，而得確信被告確有公訴人所指上開犯行。
    此外，復查無其他積極確切之證據，足資證明被告確有上開
    犯行。是揆諸上開說明意旨，自應為被告無罪之諭知。
據上論斷，應依刑事訴訟法第三百零一條第一項，判決如主文。
本案經檢察官林俊杰到庭執行職務。
中　　華　　民　　國　　96　　年　　11　　月  　 5  　日
                  刑事第六庭  審判長  法　官　洪俊誠
                                      法　官　戴博誠
                                      法　官　唐敏寶
以上正本證明與原本無異。
如不服本判決，應於送達後十日內向本院提出上訴狀（須附繕本
），上訴於臺灣高等法院臺中分院。
上訴書狀如未敘述理由，應於上訴期間屆滿後20日內補提理由書
狀於本院。（應敘述具體理由並附繕本）。
                                      書記官　賴玉真
中　　華　　民　　國　　96　　年　　11　　月　   5　　日
